【裁判字號】    98,交聲,3771
【裁判日期】    990112
【裁判案由】    交管條例聲異
【裁判全文】
臺灣板橋地方法院交通事件裁定        98年度交聲字第3771號
原處分機關  交通部公路總局臺北區監理所
異  議  人
即受處分人  甲○○
上列異議人即受處分人因違反道路交通管理處罰條例案件，對於
交通部公路總局臺北區監理所於民國九十八年十月十二日所為之
北監自裁字第裁四０－Ｃ00000000號裁決處分，聲明異
議，本院裁定如下：
    主  文
原處分撤銷。
甲○○不罰。
    理  由
一、原處分意旨略以：異議人即受處分人甲○○於民國九十八年
    八月二十日二十時五十五分許，駕駛車牌號碼九Ａ－九０二
    一號自用一般小客貨車，行經臺北縣板橋市○○路、四維路
    路一一二巷口時，因有「肇事逃逸致人受傷」之違規行為，
    經臺北縣政府警察局海山分局交通分隊員警於九十八年八月
    二十一日填製臺北縣政府警察局北縣警交字第Ｃ00000
    000號舉發違反道路交通管理事件通知單舉發。嗣經異議
    人申訴，原處分機關函請舉發單位調查結果，仍認異議人確
    有前述之違規事由，爰依道路交通管理處罰條例第六十二條
    第三項前段（裁決書漏載）、第四項前段、第六十七條第三
    項（裁決書漏載）規定，裁處罰鍰新臺幣（下同）六千元，
    吊銷駕駛執照，一年內禁考。
二、聲明異議意旨略以：當時伊要在民生路右轉四維路一一二巷
    口時，路口有很多機車在等紅燈，伊不知有發生擦撞，當時
    伊只聽到異聲，便停下回頭看，沒有人或車怎樣，就再開車
    右轉就到家門口把車停好，直到南部家人通知伊說警察說肇
    事逃逸，隔天一大早伊就與警方聯絡，並約對方到海山分局
    交通隊作筆錄，當時對方也沒受傷、車子也沒怎樣，這樣可
    以說是肇事逃逸嗎？為此聲明異議，請求撤銷原處分云云。
三、按汽車駕駛人駕駛汽車肇事致人受傷或死亡者，應即採取救
    護措施及依規定處置，並通知警察機關處理，不得任意移動
    肇事汽車及現場痕跡證據，違反者處新臺幣三千元以上九千
    元以下罰鍰。前項駕駛人肇事致人受傷而逃逸者，吊銷其駕
    駛執照；又汽車駕駛人，曾依本條例其他各條規定吊銷駕駛
    執照者，一年內不得考領駕駛執照。道路交通管理處罰條例
    第六十二條第三項前段、第四項前段、第六十七條第三項分
    別定有明文。惟考其立法意旨，係為維護交通安全，加強救
    護，減少被害人之死傷，並促使駕駛人於肇事後，能對被害
    人即時救護所增設之規定，故除行為人於客觀上有肇事後未
    對傷者施以救護即離開現場，致被害人陷於危險狀態之行為
    外，尚須其主觀上有棄傷者於不顧，任令其危害擴大之認知
    及決意，始足當之。況且，行政罰法第七條第一項亦明定：
    「違反行政法上義務之行為非出於故意或過失者，不予處罰
    」，故行為人能證明其就該禁止規定或作為義務之違反並無
    故意或過失者，即不得予以處罰。
四、經查：異議人甲○○於九十八年八月二十日二十時五十五分
    許，駕駛車牌號碼九Ａ－九０二一號自用一般小客貨車，行
    經臺北縣板橋市○○路欲右轉四維路一一二巷口時，因不慎
    擦撞在板橋市○○路一一二巷口停等紅燈由孫宗驊騎乘之車
    牌號碼ＢＥＶ－六二０號重型機車之左後側，致孫宗驊左腕
    挫傷之傷害。異議人於肇事後未下車查看處理，亦未對孫宗
    驊施以任何救護措施，逕行駕車駛離現場，嗣經臺北縣政府
    警察局海山分局交通分隊警員通知異議人始到案說明等情，
    固有臺北縣政府警察局九十八年八月二十一日北縣警交字第
    Ｃ00000000號舉發違反道路交通管理事件通知單、
    臺北縣政府警察局海山分局交通分隊Ａ２類道路交通事故調
    查報告表、道路交通事故現場圖、道路交通事故調查報告表
    (一)、(二)、道路交通事故肇事人自首情形記錄表、疑似道路交
    通事故肇事逃逸追查表、證號查詢汽車駕駛人及臺北縣立醫
    院九十八年九月九日第Ｂ九八六五一一號診斷證明書各一份
    及現場暨車損照片十四幀等附卷可稽。然查：被害人孫宗驊
    之機車並未因與異議人所駕自小客貨車擦撞而倒下一節，業
    據其於警詢中自承：「當時我行駛於四維路一一二巷往民生
    路，當時我在路口等紅燈，對方右轉很快，就直接撞到我機
    車的左後側，我被撞之後失去重心，我用右腳撐住，我沒摔
    倒，但機車向右側傾倒，對方有停車，對方探出頭看我一眼
    後，就直接駛離現場。」等語（見臺灣板橋地方法院檢察署
    九十八年度偵字第二五八五０號影卷第十一頁），核與異議
    人前開辯解相符。則異議人因未見被害人孫宗驊有因擦撞而
    人車倒地之情形，因之未知悉或預見被害人孫宗驊受有傷害
    ，而逕自駕車離去，實難遽認異議人確有肇事致人受傷而逃
    逸之故意。此外，復查無其他積極證據足認異議人有何因故
    意或過失肇事致人受傷而逃逸之違規行為。況異議人本案所
    涉肇事致人受傷而逃逸之刑事責任部分，經臺北縣政府警察
    局海山分局移送臺灣板橋地方法院檢察署檢察官偵辦，亦經
    該署檢察官於九十八年十一月四日以九十八年度偵字第二五
    八五０號認定異議人肇事逃逸罪嫌不足而為不起訴處分在案
    ，有該不起訴處分書一份在卷可查。從而，自難遽認異議人
    確有上開違規行為。
五、綜上所述，本件依現有之積極證據，尚不足以認定異議人確
    有「汽車駕駛人駕駛汽車肇事致人受傷而逃逸」之違規情事
    ，原處分機關遽為裁罰，尚有未洽。異議人聲明異議為有理
    由，應將原處分撤銷，另諭知異議人不罰。
據上論斷，應依道路交通案件處理辦法第二十條前段，裁定如主
文。
中    華    民    國    99    年    1     月    12    日
                      交通法庭  法  官  王士珮
以上正本證明與原本無異
如不服本裁定應於送達後5日內向本院提出抗告狀
                                書記官  金和國
中    華    民    國    99    年    1     月    12    日

司法院資訊處製作；財團法人民間司法改革基金會備份。
